【裁判字號】    91,訴,2588
【裁判日期】    920429
【裁判案由】    返還借款
【裁判全文】
臺灣板橋地方法院民事判決  九十一年度訴字第二五八八號
    原      告  乙○○
    被      告  丁○○
右當事人間請求返還借款事件，本院判決如左：
    主      文
被告應給付原告新臺幣壹佰萬元，及自中華民國九十一年十二月三十日起至清償日止
按週年利率百分之五計算之利息。
訴訟費用由被告負擔。
本判決於原告以新臺幣拾伍萬元為被告提供擔保後，得為假執行。
    事      實
甲、原告方面：
一、聲明：被告應給付原告新臺幣（下同）一百萬元，及自起訴狀繕本送達後第三十
          一日起至清償日止按週年利率百分之五計算之利息。並陳明原告願供擔保
          以代釋明，請准宣告假執行。
二、陳述：
（一）被告於民國八十六年九月三十日向原告借款五十萬元，原告乃依被告之指示匯
      款至台北區中小企業銀行五股分行、戶名丁○○、000000000000
      0號帳戶，有合作金庫匯款回條聯可證，被告又於八十六年十月一日向原告借
      款五十萬元，由原告交付發票人宏歐股份有限公司、發票日八十九年十月一日
      、付款人合作金庫汐止支庫、面額五十萬元未劃線支票一紙，由被告前往付款
      銀行提領現金五十萬元後，由被告自行將該款項匯至其在台北區中小企業銀行
      五股分行000000000000號帳戶，有支票影本及匯款申請書代收入
      傳票可證。被告於原告調借現款以供生意上週轉，有證人甲○○可證，又其於
      八十六年十月一日調借現款時表示三日內將連同九月三十日之借款簽發支票支
      付原告，用以清償借款，亦有證人丙○○可證。本件被告迄未將借款一百萬元
      返還，故請判決命被告於一個月內返還所借款項，並自起訴狀繕本送達後三十
      一日起之法定遲延利息。
（二）原告並未與被告做過生意，該款項並非貨款。收據是被告簽給原告前夫周博雄
      的。
乙、被告方面：
一、聲明：請求駁回原告之訴及假執行之聲請。
二、陳述：這是貨款，並不是借款，這原告付的貨款確實有收到。證人丙○○、姚治
          民二人所言不實在。收據確實是被告所寫等語。
丙、本院依職權向臺灣板橋地方法院檢察署調取九十年度偵字第一一八○六四號偵查
    卷宗。
    理      由
一、本件原告主張被告前曾向其借款二次，合計一百萬元等情，被告固不否認有受到
    原告所交付之一百萬元，惟抗辯稱該款項是被告與原告之夫間生意往來之款項，
    並非向原告借貸之金錢等語。
二、按當事人主張有利於己之事實者，就其事實有舉證之責任，但法律別有規定或依
    其情形顯失公平者，不在此限，民事訴訟法第二百七十七條定有明文。又按法院
    以事實上之推定認定待證事實時，仍應依經驗法則，本於已明瞭之間接事實，以
    推定待證事實之真偽。亦有最高法院七十四年度台上字第一三四號判決可資參照
    。本件原告主張被告有收到前述一百萬元款項之事實，為被告所不否認，惟所爭
    執者，乃該一百萬元究竟係如原告所主張之借款或如被告所抗辯之其與訴外人周
    士傑間買賣之貨款？原告雖舉證人丙○○、甲○○為證，然證人丙○○雖陳稱其
    目睹被告向原告借款之經過，卻不能確定詳細之時間，而甲○○則自陳未親見被
    告向原告借款之經過，則依據上開二證人之陳述，尚不能直接證明被告向原告借
    貸之事實，然而該二證人雖不能直接證明被告向原告借貸之事實，然據證人甲○
    ○所述情節，其雖未親見被告向原告借貸之經過，卻曾耳聞被告於訴訟外自承向
    原告借貸一百萬元之事實，而參照被告自認為其親簽之收到貨款之便條所示，原
    告之夫周博雄與被告間之貨款給付方式並非以由原告轉交予被告之方式給付，則
    可見原告前述兩次匯款或交付支票交付與被告之款項合計一百萬元並非被告與原
    告之夫周博雄間之買賣價金，由此一間接事實當可認為原告之主張為真實，從而
    ，原告請求被告應返還其借貸之金額即屬有理由。
三、按消費借貸之借用人應於約定期限內，返還與借用物種類、品質、數量相同之物
    ，未定返還期限者，借用人得隨時返還，貸與人亦得定一個月以上之相當期限，
    催告返還。為民法第四百七十八條所明定。又按給付無確定期限者，債務人於債
    權人得請求給付時，經其催告而未為給付，自受催告時起，負遲延責任。其經債
    權人起訴而送達訴狀，或依督促程序送達支付命令，或為其他相類之行為者，與
    催告有同一之效力；又按遲延之債務，以支付金錢為標的者，債權人得請求依法
    定利率計算之遲延利息。但約定利率較高者，仍從其約定利率；民法第二百二十
    九條第二項、第二百三十三條第一項亦分別定有明文。本件原告請求被告應併給
    付自九十一年十一月二十一日提出之「民事起訴狀」繕本送達被告後第三十一日
    即九十一年十二月三十日起至清償日按法定利率計算之利息亦為有理由。
四、綜上所述，原告主張依據消費借貸之法律關係，請求被告給付一百萬元，及自起
    訴狀繕本送達被告後第三十一日即九十一年十二月三十日起至清償日止按法定利
    率年息百分之五計算之遲延利息為有理由，應予准許。原告陳明願供擔保以代釋
    明聲請宣告假執行，核與法律規定相符，爰酌定相當擔保金額，准予假執行。
五、本件事證已臻明確，兩造其餘主張及攻擊防禦方法與證據，經本院斟酌後，與本
    件判決結果已不生影響，故不一一論列，附此敘明。
六、結論：本件原告之訴為有理由，依民事訴訟法第七十八條、第三百九十條第二項
    ，判決如主文。
中      華      民      國    九十二    年      四      月    二十九    日
                                臺灣板橋地方法院民事第一庭
~B法      官  許  瑞  東
右正本證明與原本無異。
如不服本判決，應於判決送達後廿日內，向本院提出上訴狀。
中      華      民      國    九十二    年      四      月    二十九    日
~B法院書記官  陳  淑  芳


司法院資訊處製作；財團法人民間司法改革基金會備份。
